台灣高等法院民事判決  
                              九十一年度上易字第六七六號
上  訴  人  陳林彩薇    
訴訟代理人  林秀蓉律師被  
上  訴  人  翁高金枝    
訴訟代理人  薛博允律師

右當事人間，因損害賠償事件，上訴人對於中華民國九十一年六
月七日臺灣臺北地方法院九十年度訴字第六○一三號第一審判決
，提起上訴，本院判決如左：
    主    文
原判決關於駁回上訴人後開第二項之訴部分，及訴訟費用之裁判
廢棄。
被上訴人應給付上訴人新台幣柒拾萬貳仟壹佰柒拾伍元，及自民
國九十年十一月二十
一日起，至清償日止，按週年利率百分之五計算之利息。
其餘上訴駁回。
第一、二審訴訟費用，由被上訴人負擔百分之五十五，餘由上訴
人負擔。
    事實及理由
一、按：訴訟標的於確定之終局判決中經裁判者，除法律別有規
    定外，當事人不得就該法律關係更行起訴，為民事訴訟法第
    四百條第一項所明定，亦即同一事件已有確定之終局判決，
    不得再行起訴，此即訴訟法上所謂一事不再理之原則。而所
    謂同一事件，必同一當事人就同一法律關係而為同一之請求
    ，若此三者有一不同，即不得謂為同一事件，自不受確定判
    決之拘束。民事訴訟法第四百條第一項規定確定判決之既判
    力，惟於判決主文所判斷之訴訟標的，始可發生。若訴訟標
    的以外之事項，縱令與訴訟標的之法律關係有影響，因而於
    判決理由中對之有所判斷，除同條第二項所定情形外，尚不
    能因該判決已經確定而認此項判斷有既判力，有最高法院十
    九年度上字第二七八號、七十三年度台上字第三二九二號判
    例意旨，可資參照。經查：本件上訴人雖曾以物上請求權及
    返還不當得利請求權之法律關係，訴請被上訴人及訴外人翁
    崇山、翁景榮、林麗美自台北縣○○市○○街○○○巷○號之系爭房
    屋遷出，將房屋返還，並自八十一年十月二日起至返還日止
    按月給付上訴人新臺幣 (下同) 五萬元，經原法院八十三年
    度訴字第二五○九號判決認被上訴人及訴外人林麗美分別為
    訴外人翁崇山、翁景榮之配偶，屬占有輔助人，上訴人對之
    請求遷讓房屋為無理由，而駁回其訴；但亦判命訴外人翁崇
    山、翁景榮應遷讓房屋，翁崇山、翁景榮提起上訴後，經本
    院八十四年度上字第一七五號、最高法院八十五年度台上字
    第一四九二號、本院八十五年度上更（一）字第二五一號判
    決，均為訴外人翁崇山、翁景榮敗訴判決確定。至於上訴人
    請求被上訴人、訴外人林麗美遷讓房屋部分，經上訴人提起
    上訴後，亦經本院八十四年度上字第一七五號判決駁回上訴
    確定；就按月給付相當於租金之不當得利損害金部分，上訴
    人提起上訴後又撤回上訴而確定。嗣後，上訴人復以被上訴
    人及訴外人翁崇山、翁景榮自八十一年十二月一日起無權占
    有系爭房屋，依損害賠償及不當得利之法律關係，請求渠等
    三人連帶給付一百八十三萬零一百零三元，經原法院九十年
    度訴字第二三三號、本院九十年度抗字第三七九九號裁定認
    係與前訴為同一事件，為前訴確定判決之效力所及，而駁回
    其訴在案。有各該判決影本附卷可稽。而本件上訴人起訴主
    張被上訴人於上訴人聲請強制執行訴外人翁景榮遷讓房屋之
    強制執行事件中，竟提起第三人異議之訴，並聲請裁定准予
    停止執行，致上訴人於停止執行期間，無法使用系爭房屋而
    受有損害，依民法第一百八十四條第一項前段侵權行為之規
    定，提起本件訴訟，無論就其請求基礎之原因事實、訴訟標
    的、訴之聲明，要與前揭訴訟事件，均不相同，自非同一事
    件，更非前揭訴訟事件確定判決之既判力所及，被上訴人抗
    辯上訴人提起本件訴訟，已違背一事不再理原則，自無可採
    ，合先敘明。
二、上訴人起訴主張：被上訴人為上訴人於原法院八十六年度執
    字第五七七○號遷讓房屋強制執行事件債務人翁景榮之母，
    明知上訴人於上開強制執行事件，聲請強制執行其子翁景榮
    遷讓台北縣○○市○○街○○○巷○號之房屋，並非其所有，於原法
    院進行強制執行程序中，提起第三人異議之訴，聲請提供擔
    保停止執行，原法院於其提供擔保後之八十六年六月十日起
    停止執行，嗣被上訴人之第三人異議之訴，經判決敗訴確定
    ，原法院於九十年一月八日繼續執行，迄至同年三月七日始
    執行完畢；由於被上訴人聲請提供擔保停止執行，延誤執行
    完畢期日，致上訴人不能使用房屋達四十二個月又二十八天
    ，侵害上訴人使用房屋之權利，上訴人因而受有一百二十八
    萬八千元之損害。為此，求為命被上訴人給付上訴人一百二
    十八萬八千元本息 (逾越上開之請求，原法院為其敗訴判決
    ，上訴後縮減如上之聲明。)之判決。並聲明：(一)原判決
    駁回上訴人後開第二項部分之訴廢棄。(二)被上訴人應給付
    上訴人一百二十八萬八千元及自起訴狀繕本送達翌日起至清
    償日止，按週年利率百分之五計算之利息。(三)第一、二審
    訴訟費用由被上訴人負擔。
三、被上訴人則以：上訴人於原法院八十三年度訴字第二五○九
    號民事判決之事實欄，已自認其所購房屋係日據時期地政建
    物圖「第貳號平家建」，而系爭房屋並不在該範圍內，系爭
    房屋係被上訴人興建於自己土地上；且上訴人所提鑑價報告
    將系爭違建房屋當店面評估，顯係有誤，而系爭房屋面積應
    由七二．六九平方公尺，扣除○○○巷○號房屋五三．四八平方公
    尺，僅剩一九．二一平方公尺，如此小的舊違建，無上訴人
    所稱鑑定價值，況使用系爭房屋應負損害金每月為二千七百
    零九元，亦經原法院八十三年度訴字第二五○九號確定判決
    所認定等語，資為抗辯。並聲明：(一)駁回上訴。(二)第二
    審訴訟費用由上訴人負擔。
四、上訴人主張被上訴人為上訴人於原法院八十六年度執字第五
    七七○號遷讓房屋強制執行事件債務人翁景榮之母，於原法
    院進行強制執行程序中，提起第三人異議之訴，聲請提供擔
    保停止執行，原法院於其提供擔保後之八十六年六月十日起
    停止執行，嗣被上訴人之第三人異議之訴，經判決敗訴確定
    ，原法院於九十年一月八日繼續執行，迄至同年三月七日始
    執行完畢；由於被上訴人聲請提供擔保停止執行，其停止執
    行之期間達四十二個月又二十八天等事實，為被上訴人所不
    爭執，且有原法院八十六年度執字第五七七○號遷讓房屋強
    制執行事件卷足憑；上訴人主張之上開事實，應堪信為真實
    。
五、查被上訴人為原法院八十三年度訴字第二五○九號遷讓房屋
    事件中，與訴外人翁景榮為共同被告，該確定判決雖為其勝
    訴判決，惟仍認台北縣○○市○○街○○○巷○號之房屋為上訴人因
    買賣取得所有權，而命訴外人翁景榮應遷讓房屋，有前揭確
    定判決在卷足憑，被上訴人再持以抗辯系爭房屋為其所有，
    顯不足採。
六、按：民事強制執行須依執行名義為之。強制執行程序開始後
    ，除法律另有規定外，不停止執行，強制執行法第四條第一
    項、第十八條第一項定有明文。同法第十八條第二項規定，
    於一定情形下，法院因債務人、第三人 (第三人異議之訴之
    第三人) 之聲請，定相當並確實之擔保，得為停止強制執行
    之裁定，債務人或第三人本此裁定所供擔保，係以擔保債權
    人因債務人或第三人聲請停止強制執行不當可能遭受之損害
    得獲賠償為目的。又供擔保人依強制執行法第十八條第二項
    聲請停止執行預供之擔保，係為擔保受利益人，因停止執行
    所受之損害。依民事訴訟法第一百零六條準用第一百零三條
    規定，受擔保利益人就該擔保金，與質權人有同一之權利。
    是以受擔保利益人如證明有損害存在，即得就該擔保優先受
    償，初不問該供擔保人對損害之發生有無故意或過失，其性
    質係屬法律規定之損害賠償之一種，與民法侵權行為所生之
    損害賠償債權，尚屬不同。惟依請求權競合之理論，仍得依
    侵權行為之法律關係請求賠償。司法院大法官會議釋字第四
    ○三號著有解釋、及司法院七十年十一月六日 (七十) 廳民
    一字第○七五四號函，足資參照。本件被上訴人於原法院八
    十三年度訴字第二五○九號遷讓房屋事件中為共同被告，已
    如前述，對於該事件之確定判決認台北縣○○市○○街○○○巷○號
    之房屋，為上訴人因買賣取得所有權，而命訴外人翁景榮應
    遷讓房屋之事實，應已有所認識，竟於上訴人對於訴外人翁
    景榮聲請強制執行遷讓房屋之強制執行程序進行中，提起第
    三人異議之訴，並提供擔保聲請停止執行，執行法院因而停
    止執行；嗣其第三人異議之訴受敗訴判決確定，執行法院始
    得繼續執行，終於執行完畢，計原法院停止執行之期間達四
    十二個月又二十八天；易言之，上訴人因停止執行延誤執行
    完畢之期日，而延誤四十二個月又二十八天不能使用系爭房
    屋等事實，為被上訴人所不爭執，又有前揭執行卷足憑；被
    上訴人利用訴訟以達其侵害上訴人使用系爭房屋之權利，至
    為明確。參照前揭司法院大法官會議解釋、司法院函釋，被
    上訴人對於上訴人因停止執行所生四十二個月又二十八天不
    能使用系爭房屋之損害，應負損害賠償責任，自不待言。
七、查被上訴人提起異議之訴時，所檢附台北縣新店地政事務所
    八十一年五月二十七日複丈成果圖為○○市○○街○○○巷○號及○
    號之使用面積為九七平方公尺，而○○市○○街○○○巷○號之使用
    面積為五四．五五平方公尺等事實，為被上訴人所不爭執，
    且有台北縣新店地政事務所八十一年五月二十七日複丈成果
    圖附於前揭第三人異議之訴卷第四一頁足憑 (參照本院九十
    年度上更 (一) 字第三六九號刑事判決) ，被上訴人提起異
    議之訴時，上訴人未能使用系爭○○市○○街○○○巷○號之房屋面
    積應為四二．四五平方公尺之事實，已臻明確，且有本院會
    同台北縣新店地政事務所勘測製有複丈成果圖在卷為憑；被
    上訴人抗辯系爭房屋僅有一九．二一平方公尺，委無可採。
八、按：因故意或過失不法侵害他人權利者，負損害賠償賠償責
    任。損害賠償除法律另有規定或契約另有訂定外，應以填補
    債權人所受損害及所失利益為限，民法第一百八十四條第一
    項前段、第二百一十六條第一項定有明文。又 (一) 關於侵
    權行為賠償損害之請求，以受有實際損害為要件。(二)損害
    賠償之範圍，應以被害人實際所受損害為衡。最高法院十九
    年度上字第二三一六號著有判例可資參照。本件上訴人因被
    上訴人提起異議之訴、提供擔保而停止執行致上訴人有四十
    二個月又二十八天不能使用系爭房屋之事實，已如前述，參
    照最高法院六十一年度台上字第一六九五號「依不當得利之
    法則請求返還不當得利，以無法律上之原因而受利益，致他
    人受有損害為其要件，故其得請求返還之範圍，應以對方所
    受之利益為度，非以請求人所受損害若干為準，無權占有他
    人土地，可能獲得相當於租金之利益為社會通常之觀念，是
    被上訴人抗辯其占有系爭土地所得之利益，僅相當於法定最
    高限額租金之數額，尚屬可採。」之判例意旨，上訴人受有
    相當於租金數額之損害，應屬社會通常之觀念；上訴人主張
    其受有未能規劃為療養院床位之事實，而受有經營療養院利
    潤之損害，雖據提出台北縣市老人安養中心調查表為憑；惟
    查上訴人於起訴時迄至提起上訴，於九十一年八月十六日所
    提出上訴理由狀，均未就此項事實予以主張，且此項事實之
    損害，難認其為客觀之損害，自非可採。
九、承前所述，上訴人受有相當於租金之數額損害，依前揭法條
    規定、最高法院判例意旨，被上訴人自應負賠償責任；經查
    上訴人所有前揭系爭房屋位處於新店市鬧區，其周遭房屋每
    月之租金平均每平方公尺為四百五十九元，系爭房屋之月租
    金為一萬九千四百八十五元 (四捨五入) ，有上訴人提出育
    林工程顧問股份有限公司之不動產鑑價報告書影本為憑；惟
    系爭房屋之基地非上訴人所有，尚應扣除上訴人應支付基地
    之租金，始為上訴人之實際損害；本件上訴人所有系爭房屋
    之基地坐落於○○市○○段○○○地號，總面積一四六．九四平方公
    尺，申報地價為每平方公尺一萬二千六百四十元，有土地登
    記謄本為憑；以系爭房屋坐落之面積四二．四五平方公尺計
    算其申報地價為五十三萬六千五百六十八元，依土地法第一
    百零五條準用同法第九十七條「城市土地之租金以不超過土
    地申報總價年息百分之十為限。」規定之法定租金，以年息
    百分之七計算為三萬七千五百六十元 (四捨五入)，其月租
    金為三千一百三十元，由此計算上訴人實際損害之月租金為
    一萬六千三百五十五元，以上訴人因被上訴人提起異議之訴
    ，提供擔保停止執行而未能使用系爭房屋四十二個月又二十
    八天計算，上訴人實際損害為七十萬二千一百七十五元。上
    訴人於此範圍之請求，於法尚非無據，應予准許；逾此範圍
    之請求，自屬無據，不應准許。
十、給付無確定期限者，債務人於債權人得請求給付時，經其催
    告而未為給付，自受催告時起，負遲延責任。其經債權人起
    訴而送達訴狀，或依督促程序送達支付命令，或為其他相類
    之行為者，與催告有同一之效力。遲延之債務，以支付金錢
    為標的者，債權人得請求依法定利率計算之遲延利息。應付
    利息之債務，其利率未經約定，亦無法律可據者，週年利率
    為百分之五。民法第二百二十九條第二項、第二百三十三條
    第一項前段、第二百零三條分別定有明文。本件上訴人請求
    被上訴人賠償之損害，以給付金錢為標的，又未約定利息，
    其併請求自起訴狀繕本送達翌日即九十年十一月二十一日起
    至清償日止，按週年利率百分之五計算之利息，於法尚非無
    據，亦應准許。
十一、綜上所述，原法院於上開範圍為上訴人敗訴判決，容有未
    恰，上訴意旨指摘原法院此部分之判決不當，求予廢棄，非
    無理由，應由本院予以廢棄，更為判決如主文第二項所示；
    上訴人逾越上開範圍之請求，於法無據，不應准許，原法院
    於此部分為其敗訴判決，並駁回其假執行之聲請，理由或有
    不同，惟結果並無異致，仍應予維持，上訴意旨指摘原法院
    此部分之判決不當，求予廢棄，非有理由，應予駁回。
    據上論結，本件上訴為一部有理由，爰判決如主文。
中　　華　　民　　國　 九十二  年　 二 　月  二十五 　日
                  民事第十二庭
                      審判長法  官  林  丁  寶
                            法  官  高  鳳  仙
                            法  官  陳  博  享
右正本係照原本作成。
不得上訴。
中　　華　　民　　國　 九十二  年　 二 　月  二十六 　日
                            書記官  鄭  靜  如